【裁判字號】    98,易,667
【裁判日期】    980804
【裁判案由】    詐欺
【裁判全文】
臺灣高雄地方法院刑事判決               98年度易字第667號
公  訴  人  臺灣高雄地方法院檢察署檢察官
被      告  丁○○
            丙○○
            甲○○
上列被告因詐欺案件，經檢察官提起公訴（98年度偵字第13925
、13926 號），被告就被訴事實為有罪之陳述，經本院合議庭裁
定由受命法官獨任進行簡式審判程序，本院判決如下：
    主  文
丁○○共同犯詐欺取財罪罪，均累犯，各處如附表編號一至三
主文欄所示之刑，共同犯恐嚇取財罪罪，均累犯，各處如附表
編號四至六主文欄所示之刑，應執行有期徒刑年陸月。並應於
刑之執行前，令入勞動場所強制工作年。
丙○○共同犯詐欺取財罪罪，均累犯，各處如附表編號一至三
主文欄所示之刑，共同犯恐嚇取財罪罪，均累犯，各處如附表
編號四至六主文欄所示之刑，應執行有期徒刑貳年肆月。
甲○○共同犯恐嚇取財罪罪，各處如附表編號四至六主文欄所
示之刑，應執行有期徒刑壹年肆月，如易科罰金，以新臺幣壹仟
元折算壹日。
    事  實
一、丁○○前因詐欺案件，經本院95年度簡字第4483號判處有期
    徒刑3 月確定，嗣於民國96年4 月14日易科罰金執行完畢。
    又因常業詐欺案件，經本院95年度訴字第4024號判處有期徒
    刑2 年6 月，其提起上訴後，經臺灣高等法院高雄分院以97
    年度上訴字第45號駁回上訴確定。丙○○前因竊盜、贓物、
    毒品等案件，分經法院判刑確定，嗣經本院96年度聲字第33
    83號裁定應執行有期徒刑1 年5 月確定，於97年10月9 日縮
    刑期滿執行完畢。
二、丁○○、丙○○於97年12月間起加入胡永達（綽號「阿肥」
    ，未到案，另由警局處理）為首之詐欺集團，共同意圖為自
    己不法所有，基於詐欺取財或恐嚇取財之犯意聯絡，由胡永
    達負責聯繫大陸地區之詐騙集團成員及指揮綜理所有詐欺相
    關事宜，大陸地區詐騙集團成員負責以大陸地區福建省廈門
    市為基地撥打詐騙電話，丁○○則負責刊登收購金融帳戶之
    廣告於報紙上，丙○○則負責接聽有意販賣帳戶者依廣告所
    留電話之來電，並與提供帳戶之人頭約定地點拿取帳戶資料
    （即提款卡、存摺、印章、密碼等物），所收購之帳戶有如
    附表所示者，待有被害人遭詐騙而將款項匯入人頭帳戶後，
    則由胡永達聯繫丁○○、丙○○，再由丁○○、丙○○使用
    ATM 或以臨櫃等方式提領詐騙款項，嗣有附表編號一至三所
    示之人，於附表編號一至三犯罪時間欄所示之時間，因接聽
    由大陸地區撥出之詐騙電話，以附表編號一至三所示方式，
    使被害人陷於錯誤，分別依指示而匯款至附表編號一至三所
    示之人頭帳戶，再由丁○○或丙○○至臨櫃或以ATM 提領之
    。丁○○之乾弟甲○○則另於98年4 月間，加入該胡永達為
    首之詐騙集團，與胡永達、丁○○、丙○○共同意圖為自己
    不法所有，基於恐嚇取財之犯意聯絡，擔任領取或提領詐騙
    款項之工作，適有附表編號四至六所示之人，於附表編號四
    至六犯罪時間欄所示之時間，因接聽由大陸地區撥出之恐嚇
    電話，以附表編號四至六所示之方式，使被害人心生畏懼，
    而分別依指示至指定地點交付款項，再由甲○○或甲○○與
    丙○○一同至現場領取。丁○○、丙○○、甲○○以上開分
    工加入胡永達為首之詐騙集團，若成功提領贓款，則將提領
    之贓款交與胡永達，並可自胡永達處獲得提領金額3 ％至7
    ％之佣金，起初由丁○○、丙○○平分，甲○○加入後則各
    得三分之一（若以ATM 提款，則可獲得提領金額3 ％之佣金
    ，臨櫃提款則是6 ％之佣金，當面取款則是7 ％之佣金）。
三、案經高雄縣政府警察局移送臺灣高雄地方法院檢察署檢察官
    偵查起訴。
    理  由
一、本件被告丁○○、丙○○、甲○○所犯係死刑、無期徒刑、
    最輕本刑為3 年以上有期徒刑以外之罪，其於準備程序就前
    揭被訴事實為有罪之陳述，經受命法官告知簡式審判程序之
    旨，並聽取其與公訴人之意見後，本院認無不得或不宜改依
    簡式審判程序進行之處，爰依刑事訴訟法第273 條之1 第1
    項，裁定本件由受命法官獨任進行簡式審判程序，合先敘明
    。
二、上揭事實，業據被告丁○○、丙○○、甲○○於本院審理時
    均坦承不諱，核與證人即附表編號一至六所示被害人於警詢
    中之證述相符，復有高雄縣政府警察局刑警大隊指認犯罪嫌
    疑人紀錄表、台南第三信用合作社匯款申請書（收執聯）及
    第一商業銀行匯款申請書回條、兆豐國際商業銀行國內匯款
    申請書、花旗（臺灣）銀行匯款委託書及國泰世華商業銀行
    存款存根、陽信商業銀行匯款申請書、高雄縣政府警察局刑
    警大隊指認犯罪嫌疑人紀錄表、彰化銀行旗山分行函（彰旗
    字第09700810號）、高雄縣政府警察局刑警大隊照片2 張、
    高雄銀行股份有限公司高銀密港字第098000001 號函、照片
    1 張（徐進城至高雄銀行臨櫃提款照片）、郵政存儲金立帳
    申請書及交易資料（陳紀昌）、高雄縣政府警察局刑警大隊
    指認犯罪嫌疑人紀錄表、內政部警政署反詐騙案件記錄表、
    被害人己○○所陳報匯款申請書6 紙、止付聲明書4 紙、王
    明發斗六西平路郵局00000000000000帳戶交易明細1 紙等在
    卷可憑，足認被告丁○○、丙○○、甲○○之自白均與事實
    相符，應堪置信。本件事證明確，被告丁○○、丙○○共同
    詐欺取財之犯行共3 次，被告丁○○、丙○○、甲○○共同
    恐嚇取財之犯行共3 次，均堪認定。
三、刑法第346 條第1 項之恐嚇取財罪，與同法第339 條第1 項
    之詐欺取財罪，二者之區別，在於前者係施用使人心生畏怖
    之恐嚇手段，致被害人心生畏懼，明知不應交付財物而交付
    ，後者則係施用詐術手段，使人陷於錯誤，誤信為應交付財
    物而交付。惟上開之恐嚇手段，常以虛假之事實為內容，故
    有時亦不免含有詐欺之性質，倘含有詐欺性之恐嚇取財行為
    ，足使人心生畏懼時，自應僅論以高度之恐嚇取財罪，殊無
    再適用詐欺取財罪之餘地（最高法院28年上字第1238號、30
    年上字第668 號等判例、84年度臺上字第1993號判決意旨可
    參）。查本件詐欺集團成員就詐騙附表編號四至六被害人部
    分，係以被害人之親人欠地下錢莊錢為由，要求被害人代為
    還錢，否則將對其親人不利之方式，致被害人心生畏懼，因
    而依其指示匯款，揆諸上開判例、判決意旨，應論以恐嚇取
    財罪。故核被告丁○○、丙○○就附表編號一至三所為，均
    係犯刑法第339 條第1 項之詐欺取財罪，被告丁○○、丙○○、甲○○就附表編號四至六所為，均係犯同法第346 條第
    1 項恐嚇取財罪。檢察官認被告三人就附表編號四至六所為
    乃涉犯刑法第339 條第1 項之詐欺取財罪，容有誤會，惟基
    本社會事實同一，本院自得變更起訴法條。被告丁○○、丙○○、甲○○加入詐欺集團，各自參與分工刊登廣告、收購
    人頭金融帳戶、提領或領取被害人匯入或面交之款項，以各
    被害人受騙匯款至各人頭金融帳戶後，旋即由大陸地區詐騙
    集團成員聯絡胡永達，而由胡永達指示其等前往提領，目的
    均在使所屬詐欺集團遂行詐欺行為之實施及成果，對於各被
    害人之詐欺行為及結果，應負共同正犯之責任，被告丁○○
    、丙○○、甲○○依各自加入時間，與胡永達為首所組詐欺
    集團各成員間，對上揭犯行有犯意聯絡及行為分擔，均為共
    同正犯。按數行為於同時同地或在密切接近之時地實施，侵
    害同一法益，各行為間之獨立性均極為薄弱，依社會一般觀
    念，在時空差距上，難以強行分開，在刑法評價上，以視為
    數個舉動之接續施行，合為包括之一行為予以評價，較為合
    理，從而如附表編號一至三所示同一被害人遭詐欺而多次匯
    款部分所示詐欺取財犯行，客觀上雖有數行為，然各係被告
    等所屬詐欺集團成員，於密接時、地，基於同一機會、方法
    ，本於單一決意，對於同一被害人，侵害同一法益陸續完成
    ，應視為數個舉動之接續施行，均為接續犯，各應僅以一罪
    論，被告3 人就上開接續犯中僅參與部分行為者，亦應就該
    罪負其共犯責任。另公訴意旨雖漏未就附表編號二所示斗六
    西平路郵局00000000000000帳戶新臺幣（下同）205,000 元
    部分起訴，惟上開部分與經起訴並由本院論罪科刑附表編號
    二所示之彰化銀行旗山分行00000000000000帳戶80,000元部
    分有接續犯之關係，為起訴效力所及，本院自應一併審理，
    附此敘明。又被告丁○○、丙○○就附表編號一至六所示之
    6 罪，被告甲○○就附表編號四至六所示之3 罪，犯意各別
    ，應分論併罰。又被告丁○○、丙○○有如前開事實欄所載
    之犯罪科刑及執行紀錄，此有臺灣高等法院被告前案紀錄表
    各1 份在卷可稽，其等前受徒刑之執行完畢後，5 年以內分
    別故意再犯本件有期徒刑以上之6 罪，均為累犯，各應依刑
    法第47條第1 項規定，加重其刑。爰審酌被告丁○○、丙○○、甲○○不思以正當方式取得財物，竟為一己之私利，加
    入詐騙集團參與協力分工，對被害人財產及社會秩序危害重
    大，且被告丁○○前已因常業詐欺罪經本院判處有期徒刑2
    年6 月，其仍為本件詐欺犯行，顯見其絲毫無悔改之意，更
    應嚴懲，惟念其等犯後均坦承犯行，並其等犯罪之動機、參
    與之情節、次數、犯罪所生損害、犯罪所得及均未與被害人
    和解，犯罪損害尚無彌補等一切情狀，分別量處如主文所示
    之刑及就被告甲○○所處部分諭知易科罰金之折算標準，並
    定被告三人之應執行之刑，並就被告甲○○之應執行刑部分
    諭知易科罰金之折算標準（依司法院大法官釋字第662 號解
    釋謂：「中華民國94年2 月2 日修正公布之現行刑法第41條
    第2 項，關於數罪併罰，數宣告刑均得易科罰金，而定應執
    行刑之刑逾6 個月者，排除適用同條第1 項得易科罰金之規
    定部分，與憲法第23條規定有違，並與本院釋字第366 號解
    釋意旨不符，應自本解釋公布之日起失其效力。」故對於數
    罪併罰，數宣告刑均得易科罰金，而定應執行之刑超過6 個
    月之案件，依釋字第366 號、662 號解釋意旨，仍得易科罰
    金，是本件被告甲○○固經定應執行刑為有期徒刑1 年4 月
    ，逾有期徒刑6 月，然揆諸上揭釋字意旨，仍應於宣告刑及
    所定執行刑均一併諭知易科罰金之折算標準）。檢察官認被
    告丁○○顯有犯罪習慣，請求為強制工作之宣告（本院卷第
    11 3頁），按有犯罪之習慣或因遊蕩或懶惰成習而犯罪者，
    於刑之執行前，令入勞動場所，強制工作。前項之處分期間
    為3 年，刑法第90條第1 項、第2 項定有明文。保安處分中
    之強制工作，旨在對嚴重職業性犯罪及欠缺正確工作觀念或
    無正常工作因而犯罪者，強制其從事勞動，學習一技之長與
    正確之謀生觀念，使其日後重返社會，能適應社會生活。查
    被告丁○○前於95年已因詐欺案件遭判刑3 月，後又加入詐
    騙集團，因常業詐欺案件遭判刑2 年6 月，上開3 月有期徒
    刑執行完畢後不久仍再加入胡永達為首之詐騙集團，並為本
    件犯行（仍有其他甚多詐騙被害人之犯罪事實未經起訴，見
    附卷之檢察官補充理由書所檢附之高雄縣政府警察局刑事警
    察大隊偵辦胡永達、丁○○、丙○○、甲○○等人詐騙犯罪
    集團犯罪一覽表即明），顯見被告丁○○不事生產，依賴詐
    欺犯罪坐享其成，犯罪手段具有同質性，顯係有犯罪之習慣
    及因懶惰成習而有再犯之可能性，僅藉刑罰之執行尚不足以
    根絕其惡性，茲據被告丁○○行為之嚴重性、所表現之危險
    性及對其未來行為之期待性等情，依比例原則衡量結果，為
    矯正其不良習性，令其入勞動埸所強制工作，以達教化與矯
    治目的，認屬適當且有必要，爰依前揭規定併為被告應於刑
    之執行前，令入勞動處所強制工作3 年之諭知。
據上論斷，應依刑事訴訟法第273 條之1 第1 項、第299 條第1
項前段、第300 條，刑法第28條、第339 條第1 項、第346 條第
1 項、第47條第1 項、第41條第1 項前段、第51條第5 款、第90
條第1 項、第2 項，刑法施行法第1 條之1 ，司法院大法官釋字
第662 號解釋，判決如主文。
本案經檢察官乙○○到庭執行職務。
中    華    民    國    98    年    8      月    4    日
                  刑事第十四庭  法  官  顏銀秋
上正本證明與原本無誤。
如不服本判決應於收受判決後10日內向本院提出上訴書狀，並應
敘述具體理由。其未敘述上訴理由者，應於上訴期間屆滿後20日
內向本院補提理由書(均須按他造當事人之人數附繕本)「切勿逕
送上級法院」。
中    華    民    國    98    年    8      月    4    日
                                書記官  董明惠
附錄論罪科刑法條：
刑法第339條第1項
意圖為自己或第三人不法之所有，以詐術使人將本人或第三人之
物交付者，處五年以下有期徒刑、拘役或科或併科一千元以下罰
金。
刑法第346條第1項
意圖為自己或第三人不法之所有，以恐嚇使人將本人或第三人之
物交付者，處 6 月以上 5 年以下有期徒刑，得併科 1 千元以
下罰金。
附表：
┌──┬───┬────┬───────────┬───────┬───────┐
│編號│被害人│犯罪時間│ 贓款匯入帳戶/ 開戶人/│詐欺或恐嚇手法│ 主文         │
│    │      │（年.月.│ 金額（新臺幣）或領取 │              │              │
│    │      │ 日）   │ 贓款方式             │              │              │
├──┼───┼────┼───────────┼───────┼───────┤
│ 1  │癸○○│97.12.8 │彰化銀行旗山分行650651│自稱臺中市警察│丁○○、丙○○│
│    │      │        │00000000帳戶/ 李有旺/2│局刑警隊人員，│共同犯詐欺取財│
│    │      │        │80,000元，斗六西平路郵│打電話向癸○○│罪，均累犯，陳│
│    │      │        │局00000000000000帳戶/ │徉稱：帳戶有一│怡伶處有期徒刑│
│    │      │        │王明發/83,175 元，台新│退休教師遭詐欺│拾月，丙○○處│
│    │      │        │銀行高雄分行0000000000│款匯入，涉有與│有期徒刑捌月。│
│    │      │        │1700帳戶/ 黃金發/370,0│詐騙集團勾結之│              │
│    │      │        │00 元，太麻里郵局02611│情形，要把錢先│              │
│    │      │        │000000000帳戶/ 利嘉偉/│領出，匯入指定│              │
│    │      │        │100,000元，國泰世華銀 │帳戶監管為由。│              │
│    │      │        │行000000000000 帳戶/周│              │              │
│    │      │        │德勝/520,000元（共135,│              │              │
│    │      │        │3175元 ）             │              │              │
├──┼───┼────┼───────────┼───────┼───────┤
│ 2  │庚○○│97.12.8 │彰化銀行旗山分行650651│稱庚○○之證件│丁○○、丙○○│
│    │      │        │00000000帳戶/ 李有旺/8│遭盜用，必須將│共同犯詐欺取財│
│    │      │        │0,000 元，斗六西平路郵│其帳戶內金額清│罪，均累犯，陳│
│    │      │        │局00000000000000帳戶/ │空，以免遭到監│怡伶處有期徒刑│
│    │      │        │王明發/205,000元（共28│管為由        │捌月，丙○○處│
│    │      │        │5,000元 ）            │              │有期徒刑陸月。│
├──┼───┼────┼───────────┼───────┼───────┤
│ 3  │己○○│97.12.25│高雄銀行小港分行210210│自稱法務部行政│丁○○、丙○○│
│    │      │        │350106帳戶/ 陳紀昌/920│執行署黃警官，│共同犯詐欺取財│
│    │      │        │,000 元 ，陽信銀行里港│在調查洗錢案抓│罪，均累犯，陳│
│    │      │        │分行000000000000帳戶/ │至2 名嫌犯，發│怡伶處有期徒刑│
│    │      │        │李家雄/580,000元，台中│現嫌犯持有陳美│拾月，丙○○處│
│    │      │        │商銀十九甲分行00000000│玲帳號，要求其│有期徒刑捌月。│
│    │      │        │6355帳戶/ 江文祥/770,0│協助調查，要把│              │
│    │      │        │00元，彰化銀行太平分行│錢先領出，匯入│              │
│    │      │        │00000000000000帳戶/ 江│指定帳戶監管為│              │
│    │      │        │文祥/980,000元，台灣企│由            │              │
│    │      │        │銀太平分行00000000000 │              │              │
│    │      │        │帳戶/ 陳宗廷/980,000元│              │              │
│    │      │        │，台中商銀十九甲分行09│              │              │
│    │      │        │0000000000帳戶/ 江文祥│              │              │
│    │      │        │/270,000元（共4500,000│              │              │
│    │      │        │元）                  │              │              │
├──┼───┼────┼───────────┼───────┼───────┤
│ 4  │壬○○│98.4.6  │由甲○○前往特定地點向│自稱討債人員撥│丁○○、丙○○│
│    │      │        │被害人壬○○收取250,00│打電話向壬○○│、甲○○共同犯│
│    │      │        │0萬元                 │騙稱其兒子替人│恐嚇取財罪，陳│
│    │      │        │                      │擔保欠地下錢莊│怡伶、丙○○均│
│    │      │        │                      │錢未還，要提款│累犯，丁○○處│
│    │      │        │                      │出來替他還錢，│有期徒刑玖月，│
│    │      │        │                      │否則要對其兒子│丙○○處有期徒│
│    │      │        │                      │不利為由。    │刑柒月，甲○○│
│    │      │        │                      │              │處有期徒刑陸月│
│    │      │        │                      │              │，如易科罰金，│
│    │      │        │                      │              │以新臺幣壹仟元│
│    │      │        │                      │              │折算壹日。    │
├──┼───┼────┼───────────┼───────┼───────┤
│ 5  │辛○○│98.4.13 │由甲○○前往特定地點向│自稱討債人員撥│丁○○、丙○○│
│    │      │        │被害人辛○○收取250,00│打電話向辛○○│、甲○○共同犯│
│    │      │        │0 萬元                │騙稱其弟弟替人│恐嚇取財罪，陳│
│    │      │        │                      │擔保欠地下錢莊│怡伶、丙○○均│
│    │      │        │                      │錢未還，現在人│累犯，丁○○處│
│    │      │        │                      │在錢莊那裡，要│有期徒刑玖月，│
│    │      │        │                      │提款出來替他還│丙○○處有期徒│
│    │      │        │                      │錢，否則要對弟│刑柒月，甲○○│
│    │      │        │                      │弟不利為由    │處有期徒刑陸月│
│    │      │        │                      │              │，如易科罰金，│
│    │      │        │                      │              │以新臺幣壹仟元│
│    │      │        │                      │              │折算壹日。    │
├──┼───┼────┼───────────┼───────┼───────┤
│ 6  │戊○○│98.4.21 │由丙○○、甲○○前往特│自稱討債人員撥│丁○○、丙○○│
│    │      │        │定地點向被害人辛○○收│打電話向戊○○│、甲○○共同犯│
│    │      │        │取40,000 萬元         │騙稱其兒子替人│恐嚇取財罪，陳│
│    │      │        │                      │擔保欠地下錢莊│怡伶、丙○○均│
│    │      │        │                      │錢未還，現人在│累犯，丁○○處│
│    │      │        │                      │錢莊那裡，要提│有期徒刑捌月，│
│    │      │        │                      │款出來替他還錢│丙○○處有期徒│
│    │      │        │                      │，否則要對兒子│刑柒月，甲○○│
│    │      │        │                      │不利為由      │處有期徒刑陸月│
│    │      │        │                      │              │，如易科罰金，│
│    │      │        │                      │              │以新臺幣壹仟元│
│    │      │        │                      │              │折算壹日。    │
└──┴───┴────┴───────────┴───────┴───────┘


司法院資訊處製作；財團法人民間司法改革基金會備份。
